【裁判字號】    89,自,530
【裁判日期】    901214
【裁判案由】    違反著作權法
【裁判全文】
臺灣臺北地方法院刑事判決                          八十九年度自字第五三０號
    自  訴  人  乙  ○
                丙○○
    共      同
    代  理  人  成介之律師
    被      告  華總股份有限公司
                丁○○○商務股份有限公司
    兼  右  二
    代  表  人  庚○○
    被      告  己○○
    共      同
    選任辯護人  陳怡秀
                陳佩貞律師
右列被告因違反著作權法案件，經自訴人提起自訴及追加自訴，本院判決如左：
    主      文
華總股份有限公司、丁○○○商務股份有限公司、庚○○及己○○均無罪。
    理      由
一、本件自訴意旨詳如後附之刑事自訴狀、刑事追加自訴狀、刑事更正暨陳報狀、刑
    事補充自訴理由狀、刑事自訴補充理由狀影本所載。
二、按犯罪事實應依證據認定之，無證據不得推定其犯罪事實。又不能證明被告犯罪
    者，應諭知無罪之判決，刑事訴訟法第一百五十四條、第三百零一條第一項分別
    定有明文。次按事實之認定，應憑證據，如未能發現相當證據，或證據不足以證
    明，自不能以推測或擬制之方法，為裁判基礎（最高法院四十年台上字第八六號
    判例參照）。又以被害人之陳述為認定犯罪之依據時，必其陳述並無瑕疵，且就
    其他方面調查，又與事實相符，始能認有證據能力，最高法院六十一年台上字第
    三０九九號著有判例可資參照。所謂無瑕疵，係指被害人所為不利被告之陳述，
    與社會上一般生活經驗或卷存其他客觀事實並無矛盾而言，至所謂就其他方面調
    查認與事實相符，非僅以所援用之旁證足以證明被害結果為已足，尤須綜合一切
    積極佐證，除認定被告確為加害人之可能外，在推理上無從另為其他合理原因之
    假設，有不合於此，即不能以被害人之陳述做為論斷之證據。且刑事訴訟上證明
    之資料，無論其為直接或間接證據，均須達於通常一般之人均不致有所懷疑，而
    得確信其為真實之程度，始得據為有罪之認定，若其關於被告是否犯罪之證明未
    能達此程度，而有合理性懷疑之存在，致使無從形成有罪之確信，即不得遽為不
    利被告之認定，亦有最高法院七十六年台上字第四九八六號判例足稽。
三、本件自訴人乙○、丙○○認被告華總股份有限公司（下稱華總公司）、丁○○○
    商務股份有限公司（下稱丁○○○公司）、庚○○及己○○涉有前揭違反著作權
    法之犯行，無非以渠二人之指訴，並提出乙○專輯ＣＤ一片及丁○○○公司網頁
    畫面等件為論據。被告庚○○於本院審理中經合法傳喚未到庭應訊，訊據被告己○○對於其係丁○○○公司實際負責人，於民國八十九年二、三月間該公司曾將
    自訴人乙○、丙○○之音樂著作以ＭＰ三數位音樂之形式上載至網路伺服器上，
    在網站上提供不特定人任意下載該音樂著作之事實坦承不諱，然堅詞否認有違反
    著作權法之犯行，辯稱：丁○○○公司將自訴人乙○之歌曲（含乙○、丙○○之
    音樂著作）上載至網路伺服器之前，曾徵得發行乙○專輯之希爾法創媒有限公司
    （下稱希爾法公司）人員之口頭同意，丁○○○公司方於網路傳輸自訴人之音樂
    著作供人下載，其不知自訴人二人與希爾法公司詞、曲音樂著作權之授權範圍，
    絕無侵害自訴人著作權之故意等語。
四、經查：
    （一）被告庚○○及華總公司部分：
          本院於審理中質之自訴代理人本案行為人究係何人，自訴代理人陳稱行為
          人係被告己○○，而被告丁○○○公司應依著作權法第一百零一條之規定
          處罰，至於被告庚○○及華總公司，應該與本案沒有關係（見本院九十年
          一月十六日訊問筆錄、九十年十一月二十八日審判筆錄）等語，被告陳國
          華於本院審理中亦供陳丁○○○公司之負責人雖為被告庚○○，但被告陳
          壽騰都不管事，公司之事都是其與其弟在負責處理等語（見本院八十九年
          十一月二十日訊問筆錄），經核與證人即曾於被告丁○○○公司任職活動
          企劃部經理戊○○所證被告庚○○僅係掛名，丁○○○公司事務均由被告
          己○○處理等語（見本院九十年一月十六日訊問筆錄），尚屬大致相符，
          是自訴人二人認被告庚○○及華總公司違反著作權法並提出告訴，顯有誤
          會，此外自訴人二人就此復無提出任何證據足資證明被告庚○○及華總公
          司有自訴人二人指摘之違反著作權法之犯行，不能證明被告庚○○及華總
          公司犯罪，依法自應諭知被告庚○○及華總公司無罪之判決。
    （二）被告己○○及丁○○○公司部分：
          (1)所謂公開播送，指基於公眾接收訊息為目的，以有線電、無線電或其他
            器材，藉聲音或影像向公眾傳達著作內容。由原播送人以外之人，以有
            線電或無線電將原播送之聲音或影像向公眾傳達者，亦屬之，著作權法
            第三條第七款定有明文，是公開播送乃專指類有線或無線電視台藉影音
            向公眾傳達著作內容而言，並不及於藉網路傳輸著作內容，自訴人二人
            認被告己○○及丁○○○公司將自訴人乙○、丙○○之音樂著作上載至
            網路上，進而供他人下載之所為，顯係於網路傳輸該等音樂著作而屬公
            開播送行為，此部分所為觸犯著作權法第九十二條之擅自以公開播送之
            方法侵害他人之著作財產權罪云云，於罪刑法定主義之原則下，尚屬無
            據，是此部分之所為顯無從該當於著作權法第九十二條之構成要件而以
            該條罪名論處，合先敘明。
          (2)「乙○ＣＹＮＴＨＩＡ同名專輯」確為自訴人乙○所演唱、希爾法公司
            發行，該專輯中之「Ａｎｇｌｅ  廣告版」、「ＧＡＮ  ＢＡ  ＲＥ！
            」、「受不了」、「水果戀人」、「好花不常開」、「航空日誌」、「
            戀愛ＧＡＮ  ＢＡ  ＲＥ！」之詞或為自訴人乙○所填製，或為自訴人
            乙○與他人共同填製；而「ＧＡＮ  ＢＡ  ＲＥ！」、「好花不常開」
            、「航空日誌」、「戀愛ＧＡＮ  ＢＡ  ＲＥ！」之作曲者確為自訴人
            丙○○，該四首歌曲中之「ＧＡＮ  ＢＡ  ＲＥ！」、「好花不常開」
            、「航空日誌」編曲人亦為自訴人丙○○，除據自訴人二人陳明在卷外
            ，並有自訴人二人所提出之「乙○ＣＹＮＴＨＩＡ同名專輯」ＣＤ一片
            可佐，是自訴人乙○及丙○○分別有詞、曲音樂著作權之事實，堪可認
            定。
          (3)被告己○○對於丁○○○公司曾於右揭時、地將自訴人乙○所演唱之上
            開歌曲（含自訴人乙○及丙○○之音樂著作）「上載」至網路上，並以
            數位音樂ＭＰ三之形式供他人下載一事已坦認在卷，而ＭＰ三音樂，係
            將原音樂著作內容加以數位化、規格化後，建置於網站之資料庫內，而
            後以網路傳輸至使用者之電腦，是其所為上載之行為，即屬重製，縱令
            於其上之音樂檔案加密處理，須經解密後始得聽取，仍無足礙該重製行
            為之認定，是該公司確有重製自訴人乙○、丙○○之音樂著作之事實，
            已可認定。然此應探究者，係重製上開歌曲於網路上之所為，被告陳國
            華及丁○○○公司是否具有侵害著作權之故意，查本院詰之證人即希爾
            法公司實際負責人李元泰該希爾法公司有無同意丁○○○公司可提供辛
            夷的歌曲至網路上供人下載一情，證人李元泰證稱曾聽聞戊○○提及伊
            有問過希爾法公司經理甲○○，而甲○○隨便的告訴戊○○說應該沒有
            問題吧等語，且證人李元泰亦不否認曾將「乙○」宣傳片交給丁○○○
            公司（見本院八十九年十二月十四日訊問筆錄）；證人戊○○於本院審
            理中結稱「當時是希爾法公司來找我，當時他們公司的代表是甲○○與
            張英豪，他二人來找過我兩次，他們希望我們公司能贊助『ＺＩＰ』團
            體的簽唱活動，所以他們就帶『ＺＩＰ』的活動企劃書、ＣＤ及乙○的
            ＣＤ、卡帶及宣傳資料、照片，我那時候會答應贊助『ＺＩＰ』的簽唱
            活動，是因為希爾法公司答應將乙○的歌曲放到我們公司的網站供人下
            載歌曲，後來沒有贊助成功，是因為甲○○及張英豪先後都離開希爾法
            公司了：：當時我們會將乙○的歌曲放到網路上供人下載，是因為我們
            有得到希爾法公司的甲○○及張英豪的口頭同意。我與希爾法公司接觸
            的時候，我並不知道希爾法公司沒有取得乙○專輯歌曲的詞曲著作權。
            」、「（問：當時你們知道乙○與希爾法公司就這張專輯中歌曲的授權
            狀況？）當時我們並不知道乙○與希爾法公司之間是怎麼簽約的，不過
            當時甲○○與張英豪告訴我，乙○的這一張專輯是屬於希爾法公司所有
            的：：當時甲○○與張英豪說乙○的專輯屬於希爾法公司所有，所以他
            們公司有權可以決定提供歌曲讓我們放到網路上供人下載：：」（見本
            院九十年一月十六日訊問筆錄）等語，證人即希爾法公司職員甲○○於
            本院審理中亦供證「在八十九年二月，我與丁○○○公司的戊○○有接
            觸，是要洽談ＺＩＰ的合作計畫，我和張英濠一起過去找戊○○談，當
            時為了要讓丁○○○公司瞭解我們有哪些歌手，所以我們有帶乙○、周
            志華他們的ＣＤ去，當時戊○○對乙○、丙○○他們的ＣＤ歌曲上網供
            人下載有興趣，當時我們談的是整張的專輯，事後我知道戊○○有與張
            英濠電話聯絡，但是他們的談話內容我不清楚，後來我與張英濠又到飛
            行電子公司去，當時我告訴他原則上應該沒有問題，但授權書及簽約應
            該與我們老闆李元泰談，要經過我們老闆同意才行：：」、「（問：是
            否知道乙○、丙○○與希爾法公司間的詞曲著作授權範圍？）不知道，
            那不是我的職權範圍。我去與丁○○○公司談的時候，我也不知道乙○
            、丙○○他們與希爾法公司間的詞曲著作授權範圍。而且張英濠與李元
            泰提及有關乙○的這張ＣＤ在網路上供人下載一事時，李元泰並沒有跟
            我們說乙○、丙○○與希爾法公司間的詞曲著作授權範圍，所以我認為
            應該沒有問題。」（見本院九十年三月五日訊問筆錄）等情，是就上揭
            證人證言相互參照以觀，佐以卷附和解書所載之「：：經乙方（希爾法
            創媒有限公司）向去職同仁查證後，確認甲方（丁○○○商務股份有限
            公司）曾獲該去職同仁之口頭承諾。同意甲方以數位音樂方式重製『辛
            夷ＣＹＮＴＨＩＡ同名專輯』之錄音著作，並於甲方所經營之網站上供
            不特定之消費者下載。惟因乙方公司人事異動，業務交接時未予說明致
            造成乙方公司代表人之誤解：：」等文字觀之，足徵被告丁○○○公司
            將上開自訴人二人之音樂著作上載至網路伺服器，在網站上以數位音樂
            之形式傳輸音樂著作供人下載前，被告丁○○○公司人員確已與發行該
            專輯之希爾法公司洽談無訛，且希爾法公司之職員甲○○亦曾向被告飛
            行電子公司人員告稱該等歌曲可以上載至網路伺服器上供人下載，否則
            證人甲○○何須交付自訴人乙○之宣傳資料及專輯ＣＤ予證人戊○○，
            是被告己○○基於對證人戊○○及甲○○之信賴，認已口頭得到希爾法
            公司之同意並認其有於網路上傳輸之授權而將自訴人乙○、丙○○之音
            樂著作上載於網路伺服器上供不特定人下載之所為，雖該丁○○○公司
            未得希爾法公司之書面授權，主觀上仍難謂有何犯罪故意，被告己○○
            所辯其無侵害著作權之故意一情，應可採信。又希爾法公司雖未得自訴
            人乙○、丙○○詞、曲部分音樂著作之授權，然自訴人二人與希爾法公
            司自始至終並未簽立任何之書面授權合約而僅有口頭授權約定，此為自
            訴人二人及證人李元泰於本院審理中陳述明確，且代表希爾法公司與被
            告丁○○○公司洽談之甲○○猶無從辨明希爾法公司是否有自訴人乙○
            及丙○○之詞、曲授權及授權範圍為何，又何能強令被告丁○○○公司
            知悉此情，是希爾法公司縱未得自訴人二人之詞、曲音樂著作之授權，
            仍無礙於被告己○○無犯罪故意之認定，自不待言。
五、綜上所述，被告己○○上開所辯，堪可採信，揆之前揭說明，本院自難僅憑自訴
    人二人之指訴，乙○專輯ＣＤ一片及丁○○○公司網頁畫面等件，遽論被告庚○○、己○○、華總公司、丁○○○公司有自訴人二人指訴之違反著作權法之犯行
    。此外，本院復查無其他積極證據足資證明被告確有自訴人二人指摘之犯行，不
    能證明其等犯罪，自應依法諭知無罪之判決。
六、本件被告庚○○於審判期日經合法傳喚，無正當理由不到庭，因本案為應諭知無
    罪判決之案件，爰不待其陳述，逕行判決。
據上論斷，應依刑事訴訟法第三百四十三條、第三百零一條第一項、第三百零六條，
判決如主文。
中      華      民      國      九十    年      十二    月      十四    日
                                    臺灣臺北地方法院智慧財產法庭
                            法  官  黃  紹  紘
右正本證明與原本無異。
如不服本判決，應於判決送達後十日內，向本院提出上訴狀。
                                        書記官  劉  新  怡
中      華      民      國      九十    年      十二    月      十四    日


司法院資訊處製作；財團法人民間司法改革基金會備份。
